【裁判字號】    92,交抗,144
【裁判日期】    921230
【裁判案由】    聲明異議
【裁判全文】
臺灣高等法院高雄分院刑事裁定                    九十二年度交抗字第一四四號
    抗  告  人
    即受處分人  甲○○
右列抗告人因違反道路交通管理處罰條例案件，不服臺灣高雄地方法院中華民國九十
二年十月二十八日裁定（九十二年度交聲字第三七一號），提起抗告，本院裁定如左
：
      主  文
抗告駁回。
      理  由
一抗告意旨略以：原審法院僅以道路交通事故調查報告表、現場圖、照片、肇事當事
  人之證詞認定抗告人之責任，並不足以令人信服。本件係洪瑞華自後開車撞及抗告
  人之車輛，抗告人為明責任，乃自行聲請交通警察到場測量及交請交通事故鑑定委
  員會處理，渠等均未審酌抗告人已倒車至車道一半，洪瑞華可見抗告人之車輛，竟
  未減速、按喇叭，或踩煞車，一路開快車自後撞及，乃有失公允，爰依法提起抗告
  云云。
二按道路交通安全規則第一百十條第二款規定，汽車駕駛人駕駛汽車倒車時，應顯示
  倒車燈光或手勢後，謹慎緩慢後倒，並應注意其他車輛及行人。又汽車駕駛人倒車
  時，有倒車前未顯示倒車燈光或倒車時不注意其他車輛或行人者，處二百元以上四
  百元以下罰鍰，道路交通管理處罰條例第五十條第二款亦定有明文。
三經查：
(一)抗告人於民國九十一年五月十七日下午四時十分許，駕駛車牌號碼ＸＣ—一六六七
  自用小客車，自高雄市新興區○○○路一四七號路旁倒車之際，疏未注意後方來車
  ，致撞擊由洪瑞華所駕駛沿該路由西往東方向行駛而行經該處之車牌號碼ＹＮ—二
  五五七自用小客車等事實，業據證人洪瑞華於原審訊問時具結證稱：當時甲○○駕
  駛之汽車突然出來撞到伊等語明確，並有現場圖及現場照片六幀在卷可稽。此外，
  本件經送高雄市政府建設局行車事故鑑定委員會鑑定結果，亦認抗告人倒車時，未
  注意確無來車而肇事，此有該鑑定委員會九十一年七月四日高市車鑑字第０九一０
  ００三一一四號函暨檢附之鑑定意見書一紙附卷可按。足認抗告人確於倒車至證人
  洪瑞華行車路線時，疏於注意後方來車，未能謹慎緩慢後倒，致證人洪瑞華反應不
  及，而遭抗告人撞擊無訛。
(二)抗告人雖以前揭情詞置辯，然事故發生當時，抗告人所駕駛之汽車後方撞擊洪瑞華
  所駕駛之汽車右前方大燈一節，業據證人洪瑞華及到場處理之警員郭博安到庭結證
  明確，並有現場照片可佐，從而，證人洪瑞華所駕駛之汽車車損位置，既係右前方
  之大燈，而非汽車之正前方，足見案發當時，確實係抗告人撞擊證人洪瑞華所駕駛
  之汽車無訛。再佐以證人洪瑞華所駕駛汽車停放位置，係在高雄市新興區○○○路
  由西往東方向車道內，亦有現場照片可按，且碎片散落位置，係在抗告人與證人洪
  瑞華停放之汽車位置之間，並有現場圖一紙附卷可參，乃非在道路正中央，是抗告
  人辯稱：當時伊已經倒車至快車道二分之一處，對方才撞擊伊之汽車云云，顯與現
  場照片及現場圖不符。
(三)前揭道路交通安全規則所謂「倒車時，應謹慎緩慢後倒，並應注意其他車輛」者，
  乃係指倒車過程中，均應注意及之，而非僅於開始倒車時，注意及之為已足。本件
  參之前揭抗告人及證人洪瑞華所駕駛汽車之相關位置以觀，顯然可見抗告人於倒車
  之際，並未注意後方來車甚明。抗告人雖辯稱：現場圖所示之相關位置並不正確云
  云，然卷附之現場圖，確實係事故發生後，經警繪製現場圖時，相關汽車之停放位
  置一節，業據證人洪瑞華及郭博安結證屬實，且與所拍攝之現場照片亦大致相符，
  抗告人所辯並不足取。本件抗告人違反道路交通處罰條例第五十條第二款規定之事
  證已明。
(四)綜上所述，抗告人在倒車時未謹慎緩慢後倒，且未注意其他車輛，又查無任何證據
  足資證明承辦警員郭博安有捏造事實違法繪製道路交通事故調查報告表、現場圖、
  照片，且車輛行車事故鑑定委員會之鑑定結果亦無悖於法令之處，從而原審據予裁
  定駁回抗告人即受處分人之異議，並無違誤。抗告人猶執前詞，指摘原裁定不當為
  無理由，應予駁回。
四據上論斷，應依道路交通案件處理辦法第二十六條，刑事訴訟法第四百十二條，裁
  定如主文。
中     華     民     國     九十二      年    十二    月      三十      日
                              臺灣高等法院高雄分院交通法庭
                                  審判長法官  王憲義
                                        法官  范惠瑩
                                        法官  謝靜雯
右正本證明與原本無異。
不得再抗告。
                                  法院書記官  廖素珍
中     華     民     國     九十二      年    十二    月      三十      日


司法院資訊處製作；財團法人民間司法改革基金會備份。
